---
title: "Project_2"
output: html_document
---

```{r setup, include=FALSE}
knitr::opts_chunk$set(echo = TRUE)
library(psych)
library(ggplot2)
library(dplyr)
library(MASS)
library(pixiedust)
library(car)
library(grid)
library(gridExtra)
library(lmtest)
```


## Описание исходных данных
В работе были использованны данные о ценности жилья в городе Бостон в 1970-1980-х годах (датафрейм Boston из пакета MASS) [1,2], включающие в себя следующую информацию:

+ `crim` - уровень преступности на душу населения по городам
+ `zn` - доля жилой земли, зонированной для участков более 25 000 кв.
+ `indus` - доля не розничных торговых площадей на город.
+ `chas` - Фиктивная переменная реки Чарльз (= 1, если тракт ограничивает реку; 0 в противном случае)
+ `nox` - концентрация оксидов азота (частей на 10 миллионов)
+ `rm` - среднее количество комнат в доме.
+ `age` - доля занимаемых владельцем единиц, построенных до 1940 года
+ `dis` - средневзвешенное расстояние до пяти бостонских центров занятости
+ `rad` - индекс доступности к радиальным магистралям
+ `tax` - полная стоимость налога на имущество на 10 000 долларов США
+ `ptratio` - соотношение учеников к учителям по городам
+ `black` - 1000 (Bk - 0,63) ^ 2, где Bk - доля чернокожих по городам
+ `lstat` - более низкий статус населения (в процентах)
+ `medv` - средняя стоимость домов, занимаемых владельцами, в 1000 долларов


### Предобработка данных
Данные были проверены на корректность и наличие пропущенных значений (не были обнаружены). Переменная `chas` была приведена к факторнуму виду. Для остальных переменных была проведена стандартизация.

```{r, include=FALSE}
df <- Boston
str(df)

pMiss <- function(x){sum(is.na(x))/length(x)*100}
apply(df,2,pMiss)

df_scaled <- as.data.frame(sapply(df, scale))

df_scaled$chas <- as.factor(df$chas)
# df_scaled$rad <- as.factor(df$rad)
```

## Построение линейной модели

```{r, echo = FALSE, comment=''}

mod_1 <- lm(medv ~ . , df_scaled)
mod_1_sum <- summary(mod_1)
```

Множественная линейная модель, описывающая среднюю стоимость домов (переменная `medv`) в зависимости от значений других переменных, была изначально построена с использованием всех переменных (полная линейная модель). Взаимодействия между предикторами не учитывались. Характеристики интерсепта и предикторов такой модели представлены в таблице 1. Значение коэффициента детерминации -- *`r round(mod_1_sum$r.squared, 4)`*; значение скорректированного коэффициента детерминации -- *`r round(mod_1_sum$adj.r.squared, 4)`*; число степеней свободы -- *`r mod_1$df.residual`*; F-статистика -- *`r round(mod_1_sum$fstatistic[1], 3)`*

__*Таблица 1*__ Характеристики полной линейной модели (до диагностики), описывающей среднюю стоимость домов (переменная `medv`). (Значения P-value оклуглены до тысячных, значения "Coefficient", "SE", "T-statistic" округлены до сотых)

```{r, echo = FALSE, comment=''}
dust(mod_1) %>% 
      sprinkle(cols = c("estimate", "std.error", "statistic"), round = 2) %>%
      sprinkle(cols = "p.value", fn = quote(pvalString(value))) %>% 
      sprinkle_colnames("Term", "Coefficient", "SE", "T-statistic", 
                        "P-value")%>%
  sprinkle_print_method("console")
```

### Проверка модели на мультиколлинеарность
Проверка на мультиколлинеарность проводилась с использованием фактора инфляции дисперсии (variance inflation factor VIF)[3, 4]. Для не факторных переменных за VIF принимался GVIF, для факторных - GVIF^(1/(2*Df)), где Df - количество уровней фактора минус 1 [6]. Если VIF оказывался выше 2, то он исключался из модели. Если таких предикторов было несколько, то исключался предиктор с наибольшим VIF, затем VIF высчитывались для обновлённой модели (без этого  предиктора). Данные операции повторялись до тех пор, пока не была построена такая модель, в которой VIF для всех предикторов оказывался меньше 2.

```{r, include = FALSE }

# model_after_vif_check <- function(model){
#   while (TRUE){
#     if (length(vifs[unname(vifs) > 2]) >= 1){
#       vifs <- vif(model)
#       val_with_max_vif <- names(vifs)[unname(vifs)==max(vifs)]
#       model <- update(model, .~. - val_with_max_vif)
#       print(c('value', val_with_max_vif, 'have been excluded'))
#       }
#     else {
#       print('updated model is ready')
#       return(model)
#       break
#     }
#   }
# }
```

```{r, include = FALSE}
# mod_2 <- model_after_vif_check(mod_1)
```

```{r, include = FALSE}
vif(mod_1)
mod_2 <- update(mod_1, .~. - tax)
vif(mod_2)
mod_2 <- update(mod_2, .~. - nox)
vif(mod_2)
mod_2 <- update(mod_2, .~. - dis)
vif(mod_2)
mod_2 <- update(mod_2, .~. - lstat)
vif(mod_2)
mod_2 <- update(mod_2, .~. - rad)
vif(mod_2)
mod_2 <- update(mod_2, .~. - indus)
vif(mod_2)

mod_2_sum <- summary(mod_2)
```
В итоге была получена модель, в которой не обнаруживается мультиколлинеарность. Предикторы данной модели представленными в таблице 2. Значение коэффициента детерминации новой модели -- *`r round(mod_2_sum$r.squared, 4)`*; значение скорректированного коэффициента детерминации -- *`r round(mod_2_sum$adj.r.squared, 4)`*; число степеней свободы -- *`r mod_2$df.residual`*; F-статистика -- *`r round(mod_2_sum$fstatistic[1], 3)`*

__*Таблица 2*__ Характеристики полной линейной модели после исключения мультиколлинеарности, описывающей среднюю стоимость домов (переменная `medv`). (Значения P-value оклуглены до тысячных, значения "Coefficient", "SE", "T-statistic" округлены до сотых)

```{r, echo = FALSE, comment=''}
dust(mod_2) %>% 
      sprinkle(cols = c("estimate", "std.error", "statistic"), round = 2) %>%
      sprinkle(cols = "p.value", fn = quote(pvalString(value))) %>% 
      sprinkle_colnames("Term", "Coefficient", "SE", "T-statistic", 
                        "P-value")%>%
  sprinkle_print_method("console")
```


### Оптимизация 

```{r, echo = FALSE}
mod_3 <- step(mod_2, direction = "backward", trace=FALSE )
mod_3_sum <-  summary(mod_3)
```

Цель оптимизации - оставить только те предикторы, которые значимо влияют на среднюю стоимость домов, т.к. большое число предикторов может отрицательно сказываться на модели.
Для отбора предикторов был использован алгоритм *backward selection* (*backward elimination*) [5]. Предикторы оптимизированной модели представлены в таблице 3. 

Значение коэффициента детерминации новой модели -- *`r round(mod_3_sum$r.squared, 4)`*; значение скорректированного коэффициента детерминации -- *`r round(mod_3_sum$adj.r.squared, 4)`*; число степеней свободы -- *`r mod_3$df.residual`*; F-статистика -- *`r round(mod_3_sum$fstatistic[1], 3)`*

__*Таблица 3*__ Характеристики оптимизированной линейной модели, описывающей среднюю стоимость домов (переменная `medv`). (Значения P-value оклуглены до тысячных, значения "Coefficient", "SE", "T-statistic" округлены до сотых)

```{r, echo = FALSE, comment=''}
dust(mod_3) %>% 
      sprinkle(cols = c("estimate", "std.error", "statistic"), round = 2) %>%
      sprinkle(cols = "p.value", fn = quote(pvalString(value))) %>% 
      sprinkle_colnames("Term", "Coefficient", "SE", "T-statistic", 
                        "P-value")%>%
  sprinkle_print_method("console")
```




### Диагностика модели 
Была проведена диагностика оптимизированной модели, в которой исключена мультиколлинеарность.

#### 1. Проверка на наличие влиятельных наблюдений
Согласно графику расстояний Кука для модели (рис. 1), влиятельных наблюдений нет.

*__Рисунок 1__*. График расстояний Кука для модели без мультиколлинеарности

```{r, echo=FALSE}
mod_3_diag <- data.frame(fortify(mod_3), df_scaled[,c(2, 3, 5, 8, 9, 10, 13)])

ggplot(mod_3_diag, aes(x = 1:nrow(mod_3_diag), y = .cooksd)) + 
  geom_bar(stat = "identity") + 
  geom_hline(yintercept = 2, color = "red") +
  xlab('номер наблюдения')
```


#### 2. Независимость наблюдений

```{r, echo = FALSE}
test_1 <- dwtest(mod_3)
```
Наличие автокорелляции было проверено с помощью теста Дурбина-Ватсона [7]. При p-value равном `r test_1$p.value` была принята альтернативная гипотеза о наличии автокорелляции, что может значительно ухудшать нашу модель.

#### 3. Нормальность распределения остатков от модели

Распределение остатков от модели на нормальность было протестированно при помощи графика QQ-плота (рис.2), согласно которому остатки не распределены нормально. Эти данные ставят под сомнение применимость данной линейной модели.

*__Рисунок 2__* QQ-плот для распределения остатков от модели, в которой исключена мультиколлинеарность
```{r, echo = FALSE, comment=''}
qqPlot(mod_3_diag$.fitted)
```

#### 4. Проверка на линейность и поиск неучтённых зависисмостей

Возможно, что при удалении мультиколлинеарности из модели были отброшены предикторы, которые несли неучтённые зависимости, и поэтому настоящая модель оказалась неприминимой. Для обнаружения таких предикторов были построены графики остатков модели от предсказанных значений для предикторов, не вошедших в данную модель (рис. 4), и аналогичный график для самой модели, в которой мультиколлинеарность исключена (рис.3).

*__Рисунок 3__* График остатков модели от предсказанных значений для модели без мультиколлениарности
```{r, echo = FALSE}

gg_resid <- ggplot(data = mod_3_diag, aes(x = .fitted, y = .stdresid)) + 
  geom_point() + 
  geom_hline(yintercept = 0) +
  geom_smooth(method = "lm") +
  geom_hline(yintercept = 2, color = "red") +
  geom_hline(yintercept = -2, color = "red")
  # geom_text(aes(label = c(1:nrow(df_scaled))))
gg_resid

```
 
 
*__Рисунок 4__* Графики остатков модели от предсказанных значений для предикторов, не вошедших в данную модель

```{r, echo = FALSE} 
res_1 <- gg_resid + aes(x = tax)
res_2 <- gg_resid + aes(x = nox)
res_3 <- gg_resid + aes(x = dis)
res_4 <- gg_resid + aes(x = lstat)
res_5 <- gg_resid + aes(x = indus)
res_6 <- gg_resid + aes(x = zn)
res_7 <- gg_resid + aes(x = rad)

grid.arrange(res_1, res_2, res_3, res_4, res_5, res_6, res_7, nrow = 2)
```


### Коррекция оптимальной модели
Так как остатки всё же немного зависят от переменной `lstat`, она была добавлена в линейную модель, и оптимизация алгоритмом *backward selection* была проведена уже на новой модели. Предикторы полученной модели представлены в таблице 5.

```{r, echo = FALSE}
mod_4 <- update(mod_3, .~. + lstat)
mod_5 <- step(mod_4, direction = "backward", trace=FALSE )
mod_5_sum <-  summary(mod_5)

```

Значение коэффициента детерминации новой модели -- *`r round(mod_5_sum$r.squared, 4)`*; значение скорректированного коэффициента детерминации -- *`r round(mod_5_sum$adj.r.squared, 4)`*; число степеней свободы -- *`r mod_5$df.residual`*; F-статистика -- *`r round(mod_5_sum$fstatistic[1], 3)`*

__*Таблица 5*__ Характеристики корректированной линейной модели. Модель описывает среднюю стоимость домов (переменная `medv`). (Значения P-value оклуглены до тысячных, значения "Coefficient", "SE", "T-statistic" округлены до сотых)

```{r, echo = FALSE, comment=''}
dust(mod_5) %>% 
      sprinkle(cols = c("estimate", "std.error", "statistic"), round = 2) %>%
      sprinkle(cols = "p.value", fn = quote(pvalString(value))) %>% 
      sprinkle_colnames("Term", "Coefficient", "SE", "T-statistic", 
                        "P-value")%>%
  sprinkle_print_method("console")
```


После коррекции необходимо вновь провести диагностику модели на применимость.

#### 1. Проверка на наличие влиятельных наблюдений
Согласно графику расстояний Кука для обновлённой модели (рис. 5), влиятельных наблюдений нет.

*__Рисунок 5__*. График расстояний Кука для корректированной модели

```{r, echo=FALSE}
mod_5_diag <- data.frame(fortify(mod_5), df_scaled[,c(1, 2, 3, 5, 7, 8, 9, 10)])

ggplot(mod_5_diag, aes(x = 1:nrow(mod_5_diag), y = .cooksd)) + 
  geom_bar(stat = "identity") + 
  geom_hline(yintercept = 2, color = "red") +
  xlab('номер наблюдения')
```


#### 2. Независимость наблюдений
```{r, echo = FALSE}
test_2 <- dwtest(mod_5)
```
Наличие автокорелляции было проверено с помощью теста Дурбина-Ватсона [7]. При p-value равном `r test_2$p.value` была принята альтернативная гипотеза о наличии автокорелляции, как и у модели до корреции. Это может значительно ухудшать нашу модель.

#### 3. Нормальность распределения остатков от модели

Распределение остатков от обновлённой модели на нормальность было визуализированно с помощью графика QQ-плот (рис.6). Согласно плоту, распределение соответствует нормальному.

*__Рисунок 6__* QQ-плот для распределения остатков от корректированной модели
```{r, echo = FALSE, comment = ''}
a <- qqPlot(mod_5_diag$.fitted)
```

#### 4. Проверка на линейность и поиск неучтённых зависисмостей
Для обнаружения неучтённых зависимостей были построены графики остатков корректированной модели от предсказанных значений для предикторов, не вошедших в данную модель (рис. 8), и аналогичный график для самой модели (рис.7). 

*__Рисунок 7__* График остатков корректированной оптимальной модели от предсказанных значений
```{r, echo = FALSE}

gg_resid <- ggplot(data = mod_5_diag, aes(x = .fitted, y = .stdresid)) + 
  geom_point() + 
  geom_hline(yintercept = 0) +
  geom_smooth(method = "lm") +
  geom_hline(yintercept = 2, color = "red") +
  geom_hline(yintercept = -2, color = "red")
  # geom_text(aes(label = c(1:nrow(df_scaled))))
gg_resid

```
 
 
*__Рисунок 8__* Графики остатков модели от предсказанных значений для предикторов, не вошедших в данную корректированную оптимальную модель

```{r, echo = FALSE} 
res_1 <- gg_resid + aes(x = tax)
res_2 <- gg_resid + aes(x = nox)
res_3 <- gg_resid + aes(x = dis)
res_4 <- gg_resid + aes(x = crim)
res_5 <- gg_resid + aes(x = indus)
res_6 <- gg_resid + aes(x = age)
res_7 <- gg_resid + aes(x = zn)

grid.arrange(res_1, res_2, res_3, res_4, res_5, res_6, res_7, nrow = 2)
```

Согласно графикам, неучтённых зависимостей не обнаружено.
Стоит отметить, что, согласно рисунку 7, небольшое количество наблюдений находятся за пределами 2 стандартных отклонений, а моноскедатичность также может подвергаться некоторому сомнению. Это может понижать качество данной модели.


## Анализ модели
```{r, echo=FALSE}
names <- names(mod_5$coefficients)
coefs <- unname(mod_5$coefficients)

```
Была получена следующая линейная модель:
**medv ~ `r round(coefs[1], 3)` + (`r round(coefs[2], 3)`) * `r names[2]` + (`r round(coefs[3], 3)`) * `r names[3]` + (`r round(coefs[4], 3)`) * `r names[4]` + (`r round(coefs[5], 3)`) * `r names[5]` + (`r round(coefs[5], 3)`) * `r names[2]`**

Представленная модель описывает `r round(mod_5_sum$adj.r.squared, 3)` часть дисперсии переменной `medv`, а также не достаточно хороша из-за 
неидеальной линейности и из-за наличия зависимых наблюдений.

### Интерпретация коэффициентов
**Intercept** показывает, какой будет стоимость жилья (в единицах z-score), если все предикторы будут равны нулю (в единицах z-score). В данном случае он не несёт в себе смысловой нагрузки.

**Коэффициенты перед предикторами _rm, ptratio, black, lstat_**: показывают, на сколько единиц  z-score изменится стоимость жилья в случае, если значение этого предиктора изменится на единицу z-score, а все другие показатели не изменятся.

**Коэфициент перед предиктором _chas_** показывает, насколько изменяется предсказанное значение стоимости жилья при переходе от значения _chas_ "тракт не ограничивает реку" к значению "тракт ограничивает реку" (с учётом того, что переменные _rm, ptratio, black, lstat_ не изменятся).

## График предсказания

Графики предсказаний стоимости домов от переменной `lstat` (более низкий статус населения (в процентах)), которая обладает наибольшим по модулю коэффициентом, представлен на рисунке 9. Так как переменная `chas` является факторной, графики были построены для обеих уровней этой переменной.

*__Рисунок 9__* Графики предсказаний стоимости домов от процента более низкого статуса населения. Значения переменных стандартизованы.
```{r, echo = FALSE}

MyData_chas_0 <- data.frame(
  lstat = seq(min(df_scaled$lstat), max(df_scaled$lstat), length.out = 400),
  chas = as.factor(0),
  rm = mean(df_scaled$rm),
  ptratio = mean(df_scaled$ptratio),
  black = mean(df_scaled$black))

Predictions_0 <- predict(mod_5, newdata = MyData_chas_0,  interval = 'confidence')
MyData_chas_0 <- data.frame(MyData_chas_0, Predictions_0)

Pl_predict_chas0 <- ggplot(MyData_chas_0, aes(x = lstat, y = fit)) +
  geom_ribbon(alpha = 0.2, aes(ymin = lwr, ymax = upr)) +
  geom_line() + 
  ggtitle("тракт не ограничивает реку")

MyData_chas_1 <- data.frame(
  lstat = seq(min(df_scaled$lstat), max(df_scaled$lstat), length.out = 400),
  chas = as.factor(1),
  rm = mean(df_scaled$rm),
  ptratio = mean(df_scaled$ptratio),
  black = mean(df_scaled$black))

Predictions_1 <- predict(mod_5, newdata = MyData_chas_1,  interval = 'confidence')
MyData_chas_1 <- data.frame(MyData_chas_1, Predictions_1)

Pl_predict_chas1 <- ggplot(MyData_chas_1, aes(x = lstat, y = fit)) +
  geom_ribbon(alpha = 0.2, aes(ymin = lwr, ymax = upr)) +
  geom_line() + 
  ggtitle("тракт ограничивает реку")

grid.arrange(Pl_predict_chas0 + ylim(-1.7, 1.5), Pl_predict_chas1 + ylim(-1.7, 1.5), ncol = 2)

```



## Источники
1) Harrison, D. and Rubinfeld, D.L. (1978) Hedonic prices and the demand for clean air. J. Environ. Economics and Management 5, 81–102.
2) Belsley D.A., Kuh, E. and Welsch, R.E. (1980) Regression Diagnostics. Identifying Influential Data and Sources of Collinearity. New York: Wiley.
3) Fox, J. and Monette, G. (1992) Generalized collinearity diagnostics. JASA, 87, 178–183.
4) Fox, J. (2016) Applied Regression Analysis and Generalized Linear Models, Third Edition. Sage.
5) Hastie, T. J. and Pregibon, D. (1992) Generalized linear models. Chapter 6 of Statistical Models in S eds J. M. Chambers and T. J. Hastie, Wadsworth & Brooks/Cole.
6) John Fox  & Georges Monette, Generalized Collinearity Diagnostics
7) J. Durbin & G.S. Watson (1950), Testing for Serial Correlation in Least Squares Regression I. Biometrika 37, 409–428.
